臺灣高等法院臺中分院刑事判決
110年度上訴字第1166號
上  訴  人  
即  被  告  林志鴻



            林湖洲



上列上訴人等因違反家庭暴力防治法之妨害自由等案件，不服臺
灣彰化地方法院109年度易字第600號中華民國110年3月31日第一
審判決（起訴案號：臺灣彰化地方檢察署108年度偵字第10289號
），提起上訴，本院判決如下：
    主  文
原判決關於甲○○、乙○○部分，均撤銷。
甲○○共同犯以非法方法剝奪人之行動自由罪，處有期徒刑陸月
  ，如易科罰金，以新臺幣壹仟元折算壹日。緩刑參年，並應
　依其於民國110年8月3日本院準備程序所述給付方式，對丁○○
  履行和解賠償義務，緩刑期間付保護管束。
乙○○共同犯以非法方法剝奪人之行動自由罪，處有期徒刑陸月
  ，如易科罰金，以新臺幣壹仟元折算壹日。
　  犯罪事實
一、甲○○為乙○○之子（甲○○、乙○○被訴恐嚇取財、恐嚇得利罪嫌
    部分，均應不另為無罪之諭知），其2人於下列行為時與丙○○（原名○○○）分別具有家庭暴力防治法第3條第1款、第3款
    所定之配偶、直系姻親之家庭成員關係（甲○○、丙○○已於案
    發後之民國108年6月14日登記離婚）。甲○○因認丙○○外遇而
    與丁○○同居，因此心生不滿，竟與乙○○、其胞弟戊○○（戊○○
    所為共同犯以非法方法剝奪人之行動自由犯行，已由原審判
    決確定）、弟婦己○○（為戊○○之妻，己○○所為共同犯以非法
    方法剝奪人之行動自由犯行，已由原審判決確定）、身分年
    籍不詳之已成年男子「林良澤」、「許家誠」及真實姓名、
    年籍均不詳之已成年友人2名（下稱甲、乙）等人，共同基
    於非法剝奪他人行動自由（指對丁○○、丙○○部分）及普通傷
    害（指對丁○○部分）之犯意聯絡（起訴書誤認林品萱〈林品
    萱被訴妨害自由等罪嫌部分，已由原審判決無罪確定〉亦為
    共同正犯。又其等對丙○○傷害部分，已由丙○○於108年9月1
    日警詢時表明撤回告訴而未據起訴），先由乙○○、「林良澤
    」、「許家誠」、甲、乙等人，於108年5月17日晚間，一同
    駕乘2部自小客車，一路跟蹤一起駕車出遊之丁○○、丙○○至
    彰化縣○○市○○路000號精誠夜市停車場，並於同日晚間8時20
    分許，丁○○、丙○○返回車上時，乙○○、「林良澤」、「許家
    誠」等人先取走丁○○之手機，乙○○、「林良澤」再徒手勾住
    丁○○頸部，令其坐上乙○○駕駛之自小客車後座中央，且由「
    林良澤」及甲、乙其中1人分別坐在其左、右位置，至丙○○
    則被要求坐上另1部自小客車，兩車繼而開往彰化縣○○鄉○○
    路○○段000號王功郵局對面之海堤旁台61線快速道路高架橋
    下方，與前至該處之甲○○、戊○○、己○○會合，甲○○、乙○○、
    「林良澤」於丁○○、丙○○下車後，即要求丁○○、丙○○承認彼
    此外遇並發生性關係，惟丁○○不從，甲○○即以長約30至40公
    分之熱熔膠棒1支（未扣案）毆打丁○○左背部約3下，乙○○則
    出拳毆打丁○○左頸部，戊○○、「林良澤」亦徒手毆打丁○○胸
    部，丁○○因此受有左手背挫傷、左背部（起訴書誤載為「左
    上臂」挫傷）挫傷、頸部扭傷、前胸壁挫傷等傷害，乙○○同
    時對丁○○恫稱：「去打聽一下我的名聲（表示自己為角頭老
    大）」、「若不承認與丙○○之關係，就要斷手斷腳丟入海裡
    」等語，甲○○亦向丁○○出言嚇稱：「知道你住哪裡，家裡的
    人做什麼工作我都知道，會去找你家人」等語，並要求丁○○
    、丙○○賠償及給付子女教養費，使其等心生畏懼，在己○○準
    備之切結書上簽寫姓名及蓋指印（丙○○係在切結書本文書寫
    自己原名「○○○」及蓋指印），使丁○○不得不同意支付新臺
    幣（下同）50萬元解決，再由戊○○駕駛車號0000-00號自小
    客車搭載丁○○至址設彰化縣○○鎮○○路0號之臺灣企銀及同縣○○鄉○○路○○段000號之王功郵局各領取10萬元（共計20萬元）
    後交付與甲○○，並約定於同年5月20日上午7時40分許，在位
    於彰化縣○○鄉○○路○○段0號芳苑工業區外之統一超商交付尾
    款30萬元予甲○○（業經丁○○其後於上揭時、地交付30萬元）
    ，迄甲○○於同年5月18日凌晨1時許，取得上開20萬元之款項
    後，方同意丁○○、丙○○離去，並呼叫白牌計程車搭載丁○○、
    丙○○返回精誠夜市，以上開非法之方式剝奪丁○○、丙○○之行
    動自由。
二、案經丁○○訴由彰化縣警察局彰化分局報請臺灣彰化地方檢察
    署檢察官偵查起訴。
    理  由
一、程序部分及證據能力方面：
(一)程序部分：
　　刑事訴訟法第348條之規定，固於110年6月16日經總統以華
    總一義字第11000055351號令修正公布而規定：「（第1項）
    上訴得對於判決之一部為之。（第2項）對於判決之一部上
    訴者，其有關係之部分，視為亦已上訴。但有關係之部分為
    無罪、免訴或不受理者，不在此限。（第3項）上訴得明示
    僅就判決之刑、沒收或保安處分一部為之。」，然依刑事訴
    訟法施行法第7條之13之規定，於上開修正刑事訴訟法施行
    前，已繫屬於各級法院之案件，於施行後仍適用修正前刑事
    訴訟法第348條之規定，而本案係於前開刑事訴訟法第348條
    修正施行前經檢察官起訴而繫屬於原審法院及本院之案件，
    是應適用修正前刑事訴訟法第348條之規定，而認上訴人即
    被告（下稱被告）甲○○、乙○○所為對原判決有罪部分之上訴
    ，均應及於原判決對其等不另為無罪諭知之部分，先予說明
    。
(二)證據能力方面：　　
    按刑事訴訟法第159條之5規定：「（第1項）被告以外之人
    於審判外之陳述，雖不符前4條之規定，而經當事人於審判
    程序同意作為證據，法院審酌該言詞陳述或書面陳述作成時
    之情況，認為適當者，亦得為證據。（第2項）當事人、代
    理人或辯護人於法院調查證據時，知有第159條第1項不得為
    證據之情形，而未於言詞辯論終結前聲明異議者，視為有前
    項之同意」，其立法意旨在於傳聞證據未經當事人之反對詰
    問予以核實，原則上先予排除，惟若當事人已放棄詰問或未
    聲明異議，基於證據資料愈豐富，愈有助於真實發現之理念
    ，且強化言詞辯論原則，法院自可承認該傳聞證據例外擁有
    證據能力。經查，有關下述所引用未符合刑事訴訟法第159
    條之1至第159條之4所示之證據，業據被告甲○○、乙○○於本
    院明示同意作為證據（見本院卷第79至80頁），且經本院於
    審理時當庭直接提示而為合法之調查，檢察官及被告甲○○、
    乙○○均未於言詞辯論終結前聲明異議（見本院卷第103至111
    頁），本院審酌前開證據作成或取得之狀況，並無非法或不
    當取證之情事，故認為適當而均得以作為證據，是前開證據
    依刑事訴訟法第159條之5之規定，均具有證據能力。
二、訊據被告甲○○、乙○○對於上揭事實均坦承不諱（見本院卷第
    103至111頁），且查：
(一)被告甲○○、乙○○前開於本院之自白，復有證人即告訴人丁○○
    於警詢、偵訊及原審審理時之指證（見偵卷第57至66頁、第
    209至211頁、原審卷第114至137頁）、證人即被害人丙○○於
    警詢之證述（見偵卷第67至74頁）在卷可稽，並有告訴人丁○○於警詢時所提出之切結書（見偵卷第81頁）、彰化基督教
    醫療財團法人二林基督教醫院（下稱二林基督教醫院）出具
    之診斷書、急診科診療紀錄照片（見偵卷第83至89頁）、告
    訴人丁○○之臺灣企銀帳戶存摺影本（見偵卷第91至95頁）、
    車輛詳細資料報表（見偵卷第97、101頁）、車行紀錄匯出
    文字資料（見偵卷第103至104頁）在卷可憑，足認被告甲○○
    、乙○○於本院之自白核與事實相符而均為可信；被告甲○○、
    乙○○於原審執詞否認有對告訴人丁○○、被害人丙○○妨害自由
    及對告訴人丁○○傷害之行為云云，均屬事後卸責之詞，非為
    可採。
(二)而證人即被害人丙○○於108年5月29日警詢所為證述內容，不
    惟與證人即告訴人丁○○於警詢、偵訊及原審審理時所陳互為
    一致，亦與被告甲○○、乙○○於本院所為自白相合，足可採信
    。至證人即被害人丙○○其後於108年9月1日警詢時表明欲撤
    回全部告訴及不願再為告訴人丁○○作證等語（見偵卷第76頁
    ），同時提出刑事撤回告訴狀（見偵卷第79頁）後，於108
    年11月14日偵訊時雖改稱：案發時係乙○○跟丁○○說要回王功
    的家裡講，丁○○有說好，丁○○坐乙○○的車，後來沒有回家，
    是到西濱快速道路下的運動公園，沒有人逼丁○○寫切結書，
    是丁○○自己說要去領錢的，丁○○沒有被威脅、強迫云云（見
    偵卷第238至239頁、第241頁），然參以告訴人丁○○於案發
    時係駕車搭載被害人丙○○至精誠夜市同遊，而遇到被告甲○○
    、乙○○等人，則告訴人丁○○果若心甘情願與被告甲○○、乙○○
    等人回到王功洽談，理當駕駛自己之車輛前往，而無將其車
    輛棄置在北彰化之理，且告訴人丁○○於案發過程中確受有前
    開傷害，有上開二林基督教醫院之診斷書、急診科診療紀錄
    照片（見偵卷第83至89頁）在卷可憑，可徵證人即被害人丙○○於警詢及證人即告訴人丁○○於警詢、偵訊及原審審理時所
    指其2人遭到被告乙○○、林良澤、許家誠等人從精誠夜市押
    走帶到王功，告訴人丁○○並在王功有遭到被告甲○○、乙○○、
    戊○○毆打成傷、恐嚇而遭逼迫簽立切結書等情，信而有徵，
    當屬實情，證人即被害人丙○○其後於偵訊空言翻異前詞，容
    屬事後迴護被告甲○○、乙○○之詞，並無可採。
(三)又雖原審同案被告戊○○、己○○均否認共犯上開以非法方法剝
    奪人之行動自由及傷害等犯行，且原審同案被告戊○○曾附和
    被告甲○○、乙○○於原審所辯而稱係伊載走被害人丙○○云云，
    原審同案被告己○○則稱其僅拿切結書過去而已並否認涉入本
    案云云。惟證人即告訴人丁○○於偵查、原審審理時及證人即
    被害人丙○○於警詢時，均證述在精誠夜市押走其2人者，確
    為被告乙○○、「林良澤」、「許家誠」及另2名友人甲、乙
    ，且證人即被害人丙○○於警詢時曾稱「林良澤」為此人在臉
    書上之名稱，其雖與之不熟，但有親戚關係等語（見偵卷第
    68、73頁），是應無誤認之可能，且原審同案被告戊○○雖稱
    係伊駕駛車號0000-00號自小客車到精誠夜市載走被害人丙○○云云，惟依前開車輛於108年5月17日當日之彰化縣警察局
    車行記錄匯出文字資料（見偵卷第103頁），該車於同日13
    時56分起至23時7分間，均在南彰化之彰化縣警察局芳苑分
    局或田中分局轄區內行駛，並未出現在北彰化轄區，故原審
    同案被告戊○○此部分所述，顯與證據不符，不足採信。又告
    訴人丁○○於案發時遭毆打後，即由在場之原審同案被告己○○
    取出已印有部分內容之切結書，而開始談論被害人丙○○夫家
    之條件，且由被告甲○○與己○○討論後，由己○○在其上手寫「
    徵信社20萬」、「精神賠償30萬」、「50萬元整」、「孩子
    每月教育費於每月10號給付1萬至孩子滿18歲」、「如以上
    條件雙方未按時履行，則以甲○○先生所說的為主」等內容等
    情，已據證人即告訴人丁○○於警詢時證述明確（見本院卷第
    60、63頁），且證人即告訴人丁○○於原審審理時同為指證係
    己○○拿出上開切結書並一直要伊簽切結書等語（見原審卷第
    118、121頁），足認原審同案被告己○○否認涉入本案云云，
    亦無可信，且原審同案被告戊○○、己○○所為前開共同以非法
    方法剝奪人之行動自由等犯行，均已由原審判處罪刑確定。
    至原審同案被告林品萱被訴以非法方法剝奪人之行動自由等
    罪嫌，已由原審為無罪判決確定；檢察官起訴書誤認林品萱
    亦為被告甲○○、乙○○前開共同犯以非法方法剝奪人之行動自
    由罪之共同正犯，有所誤會，併此陳明。
(四)基上所述，本件事證明確，被告甲○○、乙○○前開共同以非法
    方法剝奪人之行動自由及共同傷害之犯行，均足可認定。
三、法律適用方面：
(一)被告甲○○、乙○○行為後，刑法第277條第1項於108年5月29日
    修正公布，並自同年月31日起生效施行。修正前原規定之法
    定刑為「處3年以下有期徒刑、拘役或1000元以下罰金」，
    修正後則規定「處5年以下有期徒刑、拘役或50萬元以下罰
    金」，法定刑度顯然較修正前提高。是以，修正後規定並無
    較有利於被告甲○○、乙○○之情形，依刑法第2條第1項前段規
    定，自應適用被告甲○○、乙○○行為時之法律即修正前刑法第
    277條第1項規定。
(二)被告甲○○、乙○○行為後，刑法第302條第1項之規定，業於10
    8年12月25日由總統以華總一義字第10800140641號令修正公
    布，並自同年月27日起生效施行，此次就上開刑法第302條
    第1項之修正，僅係將刑法施行法第1條之1第2項前段之法定
    罰金刑數額提高為30倍之部分，經調整換算後予以明定，因
    修正前、後之條文內容，實質上並未有所不同，依法自均無
    庸為新舊法之比較適用，而應依一般法律適用原則，逕依修
    正後即現行刑法第302條第1項之規定處斷。
(三)按刑法第302條第1項所謂以非法方法剝奪人之行動自由，係
    指私禁以外之非法方法，妨害其自由行動而言。若將被害人
    拘禁於一定處所，繼續較長久之時間，而剝奪其行動自由，
    仍屬私禁行為（最高法院21年上字第1834號刑事判決參照）
    ；再按刑法第302條第1項之妨害自由罪，係妨害他人自由之
    概括的規定，故行為人具有一定目的，以非法方法剝奪人之
    行動自由者，除法律別有處罰較重之規定（例如略誘及擄人
    勒贖等罪），應適用各該規定處斷外，如以使人行無義務之
    事，或妨害人行使權利為目的，而其強暴脅迫復已達於剝奪
    人行動自由之程度，即祇成立本罪，不應再依同法第304條
    論處，且按在拘禁或剝奪人之行動自由中，如並有恐嚇危害
    安全行為，自屬包含於妨害行動自由之同一意念之中，而視
    為拘禁或剝奪行動自由之部分行為，不發生所謂低度之恐嚇
    危害安全罪，為高度之拘禁或剝奪行動自由罪所吸收之問題
    （最高法院29年上字第2359號、74年台上字第3404號刑事判
    決意旨參照）。復按刑法第302條第1項之妨害自由罪，以強
    暴、脅迫為構成要件之一，其因妨害自由之強暴、脅迫行為
    而致普通傷害，係為強暴、脅迫之當然結果，不另論傷害罪
    ；惟倘行為人於妨害自由之過程中，另有普通傷害之故意，
    則應有傷害罪之適用（最高法院90年度台上字第5441號
    刑事判決意旨參照）。 　　
(四)查被告甲○○、乙○○於以非法方法剝奪告訴人丁○○及被害人丙○○之行動自由過程中，係由被告甲○○以長約30至40公分之熱
    熔膠棒1支毆打告訴人丁○○左背部約3下，被告乙○○則出拳毆
    打告訴人丁○○左頸部，並推由戊○○、「林良澤」徒手毆打告
    訴人丁○○胸部，使告訴人丁○○因此受有左手背挫傷、左背部
    挫傷、頸部扭傷、前胸壁挫傷等傷害，以上開案發情節，堪
    認被告甲○○、乙○○等人除對告訴人丁○○妨害自由外，同時具
    有對告訴人丁○○傷害之犯意聯絡，而均應有傷害罪之適用。
    是核被告甲○○、乙○○所為，均係犯刑法第302條第1項以非法
    方法剝奪人之行動自由罪及修正前刑法第277條第1項之普通
    傷害罪。又因被告甲○○、乙○○於案發時與被害人丙○○間分別
    具有家庭暴力防治法第3條第1款、第3款所定之配偶、直系
    姻親之家庭成員關係，是被告甲○○、乙○○對被害人丙○○所犯
    以非法方法剝奪人之行動自由罪部分，並屬家庭暴力防治法
    第2條第2款所定之家庭暴力罪。
(五)被告甲○○、乙○○於案發時所為強制及恐嚇危害安全部分，揆
    諸上揭最高法院判決意旨，均應視為其等以非法方法剝奪行
    動自由之部分行為，而僅論以刑法第302條第1項之以非法方
    法剝奪人之行動自由罪，而不另論刑法第304條第1項、第30
    5條之罪名；起訴意旨認被告甲○○、乙○○另犯有強制及恐嚇
    危害安全之罪，並應與其等所為以非法方法剝奪人之行動自
    由罪，論以想像競合犯，容有誤會。
(六)被告甲○○、乙○○與原審同案被告戊○○、己○○，及已成年之「
    林良澤」、「許家誠」及另2名已成年之友人甲、乙等人間
    ，就前揭以非法方法剝奪人之行動自由及傷害犯行，互有犯
    意聯絡及行為分擔，均應論以共同正犯。
(七)被告甲○○、乙○○以一行為同時對告訴人丁○○、被害人丙○○犯
    以非法方法剝奪人之行動自由罪及對告訴人丁○○犯普通傷害
    罪，應從一較重之以非法方法剝奪人之行動自由罪論處（本
    院認依上開如犯罪事實欄一所示案發情形，告訴人丁○○所受
    損害程度較為嚴重，故認應以其等對告訴人丁○○所為以非法
    方法剝奪人之行動自由罪部分較重，附此說明）。
(八)按刑法第59條之酌量減輕其刑，必於犯罪之情狀，在客觀上
    足以引起一般同情，認為即予宣告法定低度刑期，猶嫌過重
    者，始有其適用，至於被告之素行、犯罪動機、情節、手段
    、惡性、犯後態度及家庭生活、經濟狀況等情，僅可作為法
    定刑內之科刑標準，不得據為酌量減輕之理由。本院酌以被
    告甲○○、乙○○上揭共同對告訴人丁○○、被害人丙○○犯以非法
    方法剝奪人之行動自由及對告訴人丁○○犯普通傷害等犯行，
    依其等共同所為之行為情狀及對告訴人丁○○、被害人丙○○所
    造成之損害，實均難認有何顯可憫恕之情，故認均無適用刑
    法第59條規定之餘地。
四、本院將原判決關於被告甲○○、乙○○部分予以撤銷改判之說明
    ：
(一)原審認被告甲○○、乙○○上開所為以非法方法剝奪人之行動自
    由等犯行之事證明確，予以論罪科刑，固非無見。惟查：１
    、被告甲○○、乙○○於案發時與被害人丙○○分別具有家庭暴力
    防治法第3條第1款、第3款所定之配偶、直系姻親之家庭成
    員關係，原判決疏未論及被告甲○○、乙○○對被害人丙○○所犯
    共同以非法方法剝奪人之行動自由罪部分，係屬家庭暴力防
    治法第2條第2款所定之家庭暴力罪，有所未合。２、又被告
    甲○○、乙○○與告訴人丁○○於原審判決後之110年4月20日，已
    徵得告訴人丁○○之原諒，並就本案民事部分與告訴人丁○○達
    成和解，約定由被告甲○○、乙○○2人一共給付告訴人丁○○10
    萬元等情，此據告訴人丁○○於本院110年8月3日準備程序陳
    明（見本院卷第80頁），並有告訴人丁○○之刑事陳述狀1份
    （見本院卷第13頁）在卷可稽，而告訴人丁○○與被告甲○○、
    乙○○就上開賠償金額10萬元部分，原未約明給付方式，惟業
    經被告甲○○、乙○○於本院上開準備程序時表明其2人願自110
    年10月起，於每月15日前由被告甲○○、乙○○各支付2000元（
    每月合計給付4000元），直到賠償完畢為止，並經告訴人丁○○當庭表明同意（見本院卷第80至81頁），且被告甲○○、乙○○2人上訴本院後，業就前開犯罪事實均表明認罪，原判決
    未及審酌被告甲○○、乙○○2人上開犯罪後之態度，作為對其
    等有利之量刑事項，稍有未合。被告甲○○、乙○○上訴意旨其
    中指陳原判決未審酌本件係因被告甲○○認被害人丙○○與告訴
    人丁○○外遇同居，於案發之晚間並相偕至精誠夜市出遊，致
    引起被告甲○○、乙○○不滿之情狀，及引用刑法第59條之規定
    ，並據以指摘原判決量刑過重等語部分，因被告甲○○、乙○○
    上開所陳，已為原判決犯罪事實欄或量刑審酌時載及此部分
    之前因，堪認業經原審參酌作為其量刑之事由，且被告甲○○
    、乙○○本案犯行均不合於刑法第59條之要件，已據本判決於
    前開理由欄三、(八)中論明，故其等此部分之上訴，均難認
    為有理由。又被告乙○○另以其無前科及其職業、日薪、犯後
    已坦承犯行，並獲得告訴人丁○○之原諒等情，請求為緩刑宣
    告部分，因其自述伊未有前案紀錄部分，與其臺灣高等法院
    被告前案紀錄表所示不符，並參以本判決以下有關被告乙○○
    不宜為緩刑宣告之說明，亦為無理由。惟被告甲○○、乙○○以
    其等業於原審判決後，與告訴人丁○○就民事部分達成和解並
    取得告訴人丁○○之原諒等情，指摘原判決未及審酌而為量刑
    ，及被告甲○○上訴執詞請求為緩刑宣告等語部分，依本段上
    揭２所示及下列有關被告甲○○合於緩刑宣告之說明，則均非
    無理由，且原判決關於被告甲○○、乙○○部分，併有本段前開
    １所示之瑕疵存在，即均屬無可維持，自應由本院將原判決
    關於被告甲○○、乙○○部分予以撤銷改判。
(二)爰審酌被告甲○○前未曾有前案紀錄，素行尚稱良好，被告乙○○於本案行為前則有違反槍砲彈藥刀械管制條例及犯恐嚇取
    財未遂、偽造文書等罪經判處罪刑確定之紀錄，其等犯罪之
    動機、目的係因認被害人丙○○與告訴人丁○○外遇及一同出遊
    而有所未滿，被告甲○○○○畢業之教育程度，已與被害人丙○○
    離婚，育有2子，擔任○○○○○，月收入約3萬元，被告乙○○○○
    肄業，已婚，3子均已成年，從事○○○○，日薪約800元等智識
    程度、生活及經濟狀況，如犯罪事實欄一所示對告訴人丁○○
    、被害人丙○○犯以非法方法剝奪人之行動自由罪及對告訴人
    丁○○為普通傷害之手段、情節及參與程度，對告訴人丁○○、
    被害人丙○○所生之損害，被害人丙○○於警詢階段已撤回告訴
    ，被告甲○○、乙○○於原審判決後，已徵得告訴人丁○○之原諒
    ，並就本案民事部分與告訴人丁○○達成和解，約定由被告甲○○、乙○○2人一共給付告訴人丁○○10萬元【此據告訴人丁○○
    於本院110年8月3日準備程序陳明（見本院卷第80頁），並
    有告訴人丁○○之刑事陳述狀1份（見本院卷第13頁）在卷可
    稽】，且經被告甲○○、乙○○就上開原未約定給付方式之和解
    金額10萬元，於本院110年8月3日準備程序時表明其2人願自
    110年10月起，於每月15日前各支付2000元（合計4000元）
    予告訴人丁○○，直到給付完畢為止，並經告訴人丁○○當庭表
    明同意（見本院卷第80至81頁），被告甲○○、乙○○並均已於
    本院坦承犯行等犯罪後態度等一切情狀，分別量處如主文第
    二項、第三項所示之刑，並均諭知易科罰金之折算標準，以
    示懲儆。
(三)被告甲○○前未曾因案受有期徒刑以上之宣告，有臺灣高等法
    院被告前案紀錄表1份在卷可按，本院考以其犯後已坦承犯
    行，並徵得告訴人丁○○之原諒，且就本案民事部分與告訴人
    丁○○達成和解，約定由被告甲○○、乙○○2人一共給付告訴人
    丁○○10萬元，且就此原未約定給付方式部分，於本院110年8
    月3日準備程序時表明其願自110年10月起，於每月15日前各
    給付2000元，直到給付完畢為止，並經告訴人丁○○當庭表明
    同意（見本院卷第80至81頁）等情，已如前述，堪信被告甲○○經此教訓，應知所警惕而無再犯之虞，本院斟酌上情，認
    其本案所受宣告刑，以暫不執行為適當，爰依刑法第74條第
    1項第1款之規定併為宣告緩刑3年，以啟自新，並依同條第2
    項第3款之規定，命其應按其於本院110年8月3日準備程序所
    述給付方式，對告訴人丁○○履行和解賠償義務（參見本院卷
    第80頁，被告甲○○如違反上開負擔情節重大者，依法得撤銷
    其緩刑之宣告，併此指明），及應依家庭暴力防治法第38條
    第1項之規定，諭知緩刑期內付保護管束。而因被告甲○○已
    於行為後與被害人丙○○離婚，此據被告甲○○及證人即被害人
    丙○○於偵訊時陳明（見偵卷第213、237頁），故認尚無命被
    告甲○○遵守家庭暴力防治法第38條第2項所定事項之必要，
    附此陳明。另被告乙○○雖於本院坦承犯行，且亦獲得告訴人
    丁○○之原諒，及就民事部分與告訴人丁○○達成和解，惟本院
    認其前已曾有違反槍砲彈藥刀械管制條例及犯恐嚇取財未遂
    、偽造文書等罪經判處罪刑確定之紀錄，尚難認其本案所宣
    告之刑有以暫不執行為適當之情，故認不宜為緩刑之諭知，
    被告乙○○上訴意旨以其未有前科等情而請求為緩刑之宣告，
    非有理由。
(四)告訴人丁○○因被告甲○○、乙○○等人共同以非法方法剝奪人之
    行動自由而交付之50萬元（未扣案），均由被告甲○○取得用
    於家用，此據被告甲○○於本院陳明（見本院卷第81頁），而
    上開50萬元，固屬被告甲○○之犯罪所得；惟本院酌以告訴人
    丁○○於本院表明其已在本案和解時考量被告甲○○之生活條件
    不佳，故同意僅由被告甲○○、乙○○2人一共賠償給付10萬元
    而成立和解（見本院卷第81頁），本院認被告甲○○既徵得告
    訴人丁○○之諒解，並經告訴人丁○○考慮被告甲○○之家庭境況
    非佳，而同意就其上開50萬元之損失，僅由被告甲○○、乙○○
    一共給付10萬元而就本案民事部分達成和解，故認倘若再對
    被告甲○○為犯罪所得宣告沒收或追徵其價額，容有過苛之虞
    ，爰依刑法第38條之2第2項之規定，認以不對被告甲○○諭知
    沒收或追徵其價額為宜，附此陳明。
五、應不另為無罪諭知部分：　　
(一)起訴意旨另略以：被告甲○○、乙○○與戊○○、己○○等人，於上
    揭時、地，要求告訴人丁○○、被害人丙○○簽立切結書，告訴
    人丁○○因而同意並支付被告甲○○50萬元，及約定應按月支付
    被告甲○○與被害人丙○○所生未成年子女每月1萬元教育費至
    年滿18歲為止，因認被告甲○○、乙○○此部分另涉犯刑法第34
    6條第1項、第2項之恐嚇取財及恐嚇得利罪嫌等語。
(二)起訴意旨認被告甲○○、乙○○涉有此部分恐嚇取財、恐嚇得利
    罪嫌，無非係以證人即告訴人丁○○於警詢、偵訊、證人即被
    害人丙○○於警詢所述及告訴人丁○○提出之切結書在卷為其論
    據。惟訊據被告甲○○、乙○○固均坦認有此部分客觀行為，然
    均堅為否認其等主觀上有何恐嚇取財或恐嚇得利之為自己不
    法所有或利益之意圖。經查：起訴意旨雖認被告甲○○、乙○○
    等人要求告訴人丁○○、被害人丙○○簽立切結書，告訴人丁○○
    並因而同意並支付被告甲○○50萬元及按月支付1萬元子女教
    育費至年滿18歲為止，而另涉有恐嚇取財及恐嚇得利罪嫌。
    惟按恐嚇取財、恐嚇得利罪之成立，須行為人主觀上具有為
    自己或第三人之不法所有或利益之意圖，方能構成。本件被
    告甲○○、乙○○等人固有前揭共同妨害自由等犯行，惟係因發
    現被害人丙○○於婚姻關係存續期間，與告訴人丁○○外出同遊
    ，而同時為處理被害人丙○○與被告甲○○間之離婚及其等認告
    訴人丁○○侵害甲○○之配偶權之賠償事宜，尚難認被告甲○○、
    乙○○主觀上具有為自己或第三人不法所有或利益之意圖，復
    參以證人即告訴人丁○○於警詢時陳明賠償金額係由500萬元
    協調至50萬元（見偵卷第61頁），且告訴人丁○○就切結書上
    「孩子每月教育費於每月10號給付1萬至孩子滿18歲」之記
    載處，並未簽名、捺印，僅就「徵信社20萬、精神賠償30萬
    」之記載處捺印（見偵卷第81頁切結書），告訴人丁○○事後
    無意給付每月1萬元之子女教育費，被告甲○○亦供稱同意不
    再要求告訴人丁○○支付，堪認告訴人丁○○就賠償金額有與被
    告甲○○協談之空間。從而，被告甲○○、乙○○主觀上係因認告
    訴人丁○○、被害人丙○○侵害被告甲○○之配偶權利，而向告訴
    人丁○○、被害人丙○○提出賠償之請求，雖其等手段難認適法
    ，然因主觀上欠缺為自己或第三人不法所有或利益之意圖，
    尚非可以恐嚇取財、恐嚇得利之罪相繩（最高法院70年度台
    上字第2823號刑事判決意旨參照）。是被告甲○○、乙○○此部
    分行為除應論以前開經本院判決有罪之共同以非法方法剝奪
    人之行動自由及共同傷害罪外，尚非可成立恐嚇取財、恐嚇
    得利之罪。此外，本院復查無其他積極證據以資證明被告甲○○、乙○○有此部分恐嚇取財、恐嚇得利之犯行，本應為其等
    無罪之諭知，惟因起訴意旨認被告甲○○、乙○○該部分被訴恐
    嚇取財、恐嚇得利罪嫌，與前揭經本院判決有罪之以非法方
    法剝奪人之行動自由等罪間，具有想像競合犯之裁判上一罪
    關係，爰均不另為無罪之諭知。
據上論斷，應依刑事訴訟法第369條第1項前段、第364條、第299
條第1項前段（依判決格式簡化原則，僅引用程序法條文），判
決如主文。　　
本案經檢察官楊閔傑提起公訴，檢察官劉家芳到庭執行職務。
中　　華　　民　　國　　110 　年　　10　　月　　14　　日
                  刑事第十二庭  審判長法　官  張國忠
                                      法　官  高文崇
                                      法　官  李雅俐
以上正本證明與原本無異。
如不服本判決應於收受送達後二十日內向本院提出上訴書狀，其
未敘述上訴之理由者，並得於提起上訴後二十日內向本院補提理
由書（均須按他造當事人之人數附繕本）「切勿逕送上級法院」
。因疫情而遲誤不變期間，得向法院聲請回復原狀。
                                      書記官  蕭怡綸

中　　華　　民　　國　　110 　年　　10　　月　　14　　日
附錄論罪科刑法條：
修正前刑法第277條第1項：
傷害人之身體或健康者，處3年以下有期徒刑、拘役或1千元以下
罰金。
刑法第302條第1項：
私行拘禁或以其他非法方法，剝奪人之行動自由者，處5年以下
有期徒刑、拘役或9千元以下罰金。